臺灣高等法院高雄分院民事判決　　　　 93年度上易字第307號
上　訴　人　乙○○
訴訟代理人　莊美玲律師
被 上 訴人　甲○○
訴訟代理人　張志明律師
複代理人　　黃奉彬律師
上列當事人間請求損害賠償事件，上訴人對於民國93年10月26日
臺灣高雄地方法院93年度訴字第1709號第一審判決提起上訴，本
院於94年8 月3 日言詞辯論終結，判決如下：
    主  文
原判決關於駁回上訴人後開第二項之訴部分，及訴訟費用之裁判
（確定部分除外）均廢棄。
被上訴人應再給付上訴人新台幣壹拾壹萬元，及自民國九十三年
九月九日起至清償日止按週年利率百分之五計算之利息。
其餘上訴駁回。
第一（確定部分除外）、二審訴訟費用，由被上訴人負擔二分之
一，餘由上訴人負擔。
    事實及理由
一、本件上訴人主張：上訴人係向訴外人環球麵粉股份有限公司
    （下稱環球公司）承攬麵粉載運工作之司機，被上訴人則為
    環球公司之客戶。兩造於民國92年8 月22日上午11時許，因
    細故發生爭執，被上訴人竟因而心生憤恨，乃於同日16時15
    分許在環球公司內，基於傷害之故意，持木棒毆打上訴人之
    大腿、腳踝及膝關節處，致其受有左腓骨骨折、大腿踝挫傷
    等傷害。上訴人受傷後，至醫院治療，計支付醫藥費新台幣
    （下同）32,500元，且上訴人受傷後，不能從事上開載運麵
    粉工作，因而自92年8 月23日起至93年6 月止共10個月，以
    每個月45,000元之薪資聘請司機江聖德從事上開載運麵粉之
    工作，致受損450,000 元，又上訴人身體受傷，精神、肉體
    上受有極大之痛苦，故請求精神慰藉金300,000 元。上開各
    項損害合計782,500 元，均係被上訴人不法傷害上訴人所生
    之結果，對於上訴人自應負賠償責任，為此，本於民法第
    184 條、第193 條、第195 條之規定，請求被上訴人給付上
    訴人782,500 元，及自起訴狀繕本送達翌日起至清償日止按
    週年利率百分之五計算之利息等語。〔原審判決被上訴人應
    給付上訴人257,50 0元（包括醫藥費32,500元、無法工作而
    另聘請司機江聖德之損失135,000 元、精神慰藉金90,000元
    ），及自93年9 月9 日起至清償日止按週年利率百分之五計
    算之利息，並駁回上訴人其餘之請求，茲上訴人就敗訴部分
    全部上訴，被上訴人就上開命其給付部分未上訴而告確定〕
    於本院上訴聲明求為判決：(一)原判決關於駁回上訴人後開第
    二項之訴部分及訴訟費用之裁判均廢棄。(二)被上訴人應再給
    付上訴人525,000 元，及自93年9 月9 日起至清償日止按年
    利率百分之五計算之利息。(三)第一、二審訴訟費用由被上訴
    人負擔。
二、被上訴人則以：92年8 月22日當天係因上訴人先恐嚇被上訴
    人，被上訴人一時氣憤才拿木棍毆打上訴人，被上訴人事後
    已向上訴人道歉，且願意以100,000 元賠償上訴人，但上訴
    人不同意致無從達成和解，上訴人請求被上訴人賠償其受傷
    無法工作而另聘請司機江聖德之損失金額，及精神慰藉金之
    金額均過高等語置辯。於本院答辯聲明求為判決：(一)上訴駁
    回。(二)第一、二審訴訟費用由上訴人負擔。
三、兩造對下列事項不爭執，自堪認屬實：(一)兩造於92年8 月22
    日上午11時許，因細故發生爭執，被上訴人於同日16時15分
    許在環球公司內，持木棒毆打上訴人大腿、大腿踝及膝關節
    處，致上訴人受有左腓骨骨折、大腿踝挫傷等傷害、被上訴
    人所涉傷害刑事責任部分，業經原審法院刑事庭以93年度簡
    字第53號判處有期徒刑3 個月確定，並有刑事判決書在卷可
    稽（見原審卷第11頁），復經本院依職權調閱該刑事案件卷
    宗查核屬實。(二)上訴人僱請江聖德擔任司機，每月需支付薪
    資45,000元給江聖德，並經證人江聖德於原審證述屬實。
四、兩造爭執事項：(一)上訴人受傷後，無法工作而聘請司機江聖
    德為其工作，所支付予江聖德之薪資損失，得向被上訴人請
    求賠償之金額為何？(二)上訴人得向被上訴人請求多少金額之
    之精神慰藉金？茲分述如下：
（一）按因故意或過失，不法侵害他人之權利者，負損害賠償責
      任；不法侵害他人之身體、健康、名譽、自由、信用、隱
      私、貞操，或不法侵害其他人格法益而情節重大者，被害
      人雖非財產上之損害，亦得請求賠償相當之金額，民法第
      184 條第1 項前段、第195 條第1 項前段分別定有明文。
      查，本件被上訴人既有傷害上訴人之事實，則上訴人依上
      開侵權行為之法律關係，請求被上訴人賠償其受傷後，無
      法工作而另聘請司機江聖德為其工作，所支付予江聖德之
      薪資損失，及非財產上之損害，自屬有據。
（二）上訴人受傷後，無法工作而聘請司機江聖德為其工作，所
      支付予江聖德之薪資損失，得向被上訴人請求賠償之金額
      為何？
      1.查，上訴人確曾於92年8 月23日起至93年6 月4 日止，
        以每月45,000元之薪資僱用江聖德擔任駕駛大貨車司機
        載運環球公司麵粉之工作等情，業據證人江聖德於原審
        到庭證述屬實，且為兩造所不爭執，自堪信為真正。
      2.次查，上訴人於原審稱：伊受傷後，無法從事「開車」
        工作，所以才需要僱請江聖德擔任「司機」工作等語（
        見原審卷第28頁），核與證人江聖德於原審證稱：伊朋
　      友林素惠在急診室打電話給伊，說上訴人需要「司機」
        ，伊打電話給上訴人之妻蕭惠蘭，隔天在環球公司碰面
        ，蕭惠蘭叫伊先跑一趟看看，才決定按月或按案趟計算
        ，後來伊決定按月計算薪資比較穩定，每天工作時間差
        不多十個小時，早上8 點至晚上10點左右，「駕駛」車
        輛車號6K-970號15噸大貨車等情相符，足見江聖德所從
        事者係「駕駛」營業大貨車之工作，並不包括搬運麵粉
        工作在內。又上訴人於本院自承其所請求每月45,000元
        之損失係因另僱請司機江聖德所需支付予江聖德之薪資
        （見本院卷第126 頁）。是上訴人所請求每月45,000元
        之損失，應係其受傷後，無法擔任大貨車駕駛之工作，
        需另僱用江聖德擔任司機所致，則上訴人受傷後，能否
        從事搬運工作，則非本件所應審究。
      3.再查，依博正醫院於93年9 月22日以93博正字第054 號
        函致原審法院稱「上訴人左腓骨骨折痊癒約需3 個月時
        間」，有該函在卷可稽（見原審卷第36頁）。又博正醫
        院於92年8 月23日所開立之診斷證明書上雖記載上訴人
        「宜休養3 個月，不能做粗重工作半年。」，惟依博正
        醫院函覆本院稱「休養3 個月是包括在不能做粗重工作
        之半年期間（即合計6 個月）。」、「『駕駛汽車』不
        能算是『粗重工作』，腳不痛即可駕駛汽車。」有診斷
        證明書及博正醫院致本院函在卷可參（見本院卷第128
        頁、107 頁、112 頁），準此，上訴人於受傷休養3 個
        月後，其傷勢即可痊癒，當可從事非屬「粗重工作」之
        「駕駛汽車」。故上訴人於受傷後，有必要僱請江聖德
        擔任司機之期間應僅有3 個月而非上訴人所主張之10個
        月，是上訴人請求被上訴人賠償其所支付予江聖德之3
        個月薪資135,000 元，即屬有據，逾此部分即超過3 個
        月薪資部分之請求，不應准許。
（三）上訴人得向被上訴人請求多少金額之之精神慰藉金？
      查，上訴人遭被上訴人持木棒毆打，致受有左腓骨骨折、
      大腿踝挫傷等傷害，其傷勢非屬輕微，精神上確受有極大
      痛苦，本院審酌上訴人係國小畢業，從事交通運輸工作，
      平均每月含其與配偶共同工作之淨收入約100,000 元，名
      下有1 筆股票投資；而被上訴人為國小畢業，亦為從事載
      運環球公司麵粉之工作，每月薪資約35,000元、名下有房
      屋及土地各2 筆、汽車1 部及投資1 筆，有稅務電子閘門
      財產所得調件明細表在卷可參（見原審卷第18至22頁）等
      一切情狀，本院認為上訴人請求精神慰藉金300,000 元，
      尚嫌過高，應予核減為200,000 元，方屬公允，逾此數額
      之請求，即屬無據，應予駁回。
五、綜上所述，上訴人本於侵權行為之法律關係，請求被上訴人
    賠償其所支付予江聖德之3 個月薪資損失135,000 元，及精
    神慰藉金200,000 元，暨均自起訴狀繕本送達翌日即93年9
    月9 日起至清償日止，按週年利率百分之五計算之利息，為
    有理由，應予准許。逾此所為之請求，為無理由，應予駁回
    。原審判命被上訴人給付上訴人所支付予江聖德之3 個月薪
    資損失135,000 元，而駁回上訴人其餘7 個月薪資315,000
    元之請求，於法尚無不合，上訴人就此部分所為之上訴，應
    屬無據。又精神慰藉金部分，原審判命被上訴人給付90,000
     元 及其利息，而駁回上訴人其餘210,000 元之請求，茲上
    訴人就敗訴部分提起上訴，就其中110,000 元及其利息部分
    ，本院認其請求為有理由，應予准許，乃原判決就此部分為
    上訴人敗訴之判決，自有未洽，上訴人就此部分指摘原判決
    不當，求予廢棄改判，為有理由，爰由本院將原判決此部分
    予以廢棄改判如主文第二項所示，至於逾上開應准許部分，
    上訴人之請求為無理由，原審為其敗訴之判決，尚無違誤，
    上訴人就此部分所為之上訴，亦無理由，應予駁回。
六、據上論結，本件上訴為一部有理由，一部無理由，依民事訴
    訟法第450 條、第449 條第1 項、第79條，判決如主文。
中　　華　　民　　國　　94　　年　　8 　　月　　17　　日
                              民事第三庭
                                  審判長法官     張國彬
                                  法      官     吳登輝
                                  法      官     鄭月霞
 以上正本證明與原本無異。
 本件不得上訴。
中　　華　　民　　國　　94　　年　　8 　　月　　17　　日
                                  書  記  官     劉博文
